【裁判字號】    97,消債更,87
【裁判日期】    971125
【裁判案由】    聲請更生程序
【裁判全文】
臺灣嘉義地方法院民事裁定            97年度消債更字第87號
聲  請  人  甲○○
上列當事人因消費者債務清理事件聲請更生，本院裁定如下：
  主  文
債務人甲○○（身分證統一編號：Ｚ000000000號）自民國九十七
年十一月二十五日下午二時起開始更生程序。
本件命司法事務官進行本件更生程序。
保全處分之聲請駁回。
  理  由
一按債務人不能清償債務或有不能清償之虞者，得依本條例所定
  更生或清算程序，清理其債務。債務人無擔保或無優先權之債
  務總額未逾新臺幣（下同）1,200萬元者，於法院裁定開始清
  算程序或宣告破產前，得向法院聲請更生。再按債務人與金融
  機構協商成立者，不得聲請更生或清算。但因不可歸責於己之
  事由，致履行顯有重大困難者，不在此限；本條例施行前，債
  務人依金融主管機關協調成立之中華民國銀行公會會員辦理消
  費金融案件無擔保債務協商機制與金融機構成立之協商，準用
  前項之規定。法院開始更生程序之裁定，應載明其年、月、日
  、時，並即時發生效力。法院裁定開始更生或清算程序後，得
  命司法事務官進行更生或清算程序，必要時得選任律師、會計
  師或其他適當之自然人或法人一人為監督人或管理人，消費者
  債務清理條例第3條、第42條第1項、第151條第5項、第6項、
  第45條第1項、第16條第1項分別定有明文。
二本件聲請意旨略以：聲請人有不能清償債務情事，於消債條例
  施行前，曾依照中華民國銀行公會會員辦理消費金融案件無擔
  保債務協商機制與金融機構成立協商，銀行未考慮聲請人基本
  生活需求，要求每月需繳32,297元，另與中國信託商銀個別協
  商需繳5,097元，因聲請人家庭人口眾多，父母皆已高齡，無
  法工作，子女年幼就學中，全賴聲請人養家，聲請人每月收入
  32,000元，已不足支付協商金額，遑論支付必要生活費用，聲
  請人之父何豊吉見聲請人辛苦維持家計，願分擔聲請人還款之
  事，然聲請人之父於民國97年3月遭詐騙集團詐騙全部積蓄，
  致聲請人財務狀況雪上加霜，扣除家人必要生活支出，確已無
  力繳款。另聲請人之女何湘怡自出生後即經診斷患有先天性心
  臟病，需持續負擔醫療費用支出，及就學中之子女之扶養及教
  育費用，實無法履約還款，且聲請人之無擔保或無優先權之債
  務總額未逾1,200萬元，復未經法院裁定開始清算程序或宣告
  破產，爰聲請更生等語。
三本院之判斷：
(一)經查，聲請人前依中華民國銀行公會會員辦理消費金融案件無
  擔保債務協商機制與金融機構成立協商，約定每月償還32,297
  元，聲請人繳款迄97年3月起未依約定繳款等情，有聲請人提
  出之協議書、財團法人金融聯合徵信中心債務清理條例前置協
  商專用債權人清冊在卷可稽，應堪認定。又聲請人主張其所積
  欠債務為1,793,468元，業據其提出債權人清冊為證。
(二)依本院調取聲請人稅務電子閘門所得調件明細表所示，其95年
  度所得488,911元，有稅務電子閘門財產所得調件明細表2份在
  卷可稽，平均95年度每月所得40,742元、96年度每月所得43,3
  96元（均已扣稅）。
(三)聲請人主張其每月必要支出電費800元、水費982元、家用電話
  費平均558元、行動電話費平均900元、瓦斯費1,500元、交通
  費3,000元、聲請人之子何俋霆及何俋進午餐費及課輔費4,000
  元、勞保費2,352元、全家人三餐伙食費25,000元、聲請人父
  母及子女人壽保險等保險費平均6,118元、何湘怡平均醫療費
  716元、何俋進平均醫療費1,048元、何俋霆平均醫療費566元
  。然參酌消費者債務清理條例之立法目的，乃在使陷於經濟上
  困境之消費者，得藉由更生或清算程序，清理債務，以妥適調
  整其與債權人之權利義務關係，並非幫助債務人保持其舊有之
  生活水平，故債務人果有不能清償債務或有不能清償之虞等情
  事，其生活程度自應受相當之限制，否則對債權人即屬不公，
  合先敘明。經查：1.聲請人主張其支付父親何豊吉、母親何陳
  寬、配偶高玉桂、子何俋進、何俋霆、女何湘怡三餐伙食費25
  ,000元。然何豊吉95年度有利息所得1,952元、不動產11筆及
  汽車1部，價值計12,997,410元；96年度有利息所得3,680元、
  不動產11筆及汽車1部，價值計12,997,410元；另何陳寬有不
  動產2筆、汽車1部，價值合計4,247,250元，有稅務電子閘門
  財產所得調件明細表3份在卷可稽，且夫妻互負扶養扶義務，
  足見聲請人之雙親非無法維持生活，並無由聲請人支付雙親費
  用之必要。又聲請人之配偶高玉桂係67年生，有戶籍謄本在卷
  可稽，學歷為大同商專會統科畢業，為聲請人所自陳（見本院
  97年7月25日調查筆錄），正值壯年，有智識，非無工作能力
  ，且96年度有薪資所得312,767元，有稅務電子閘門財產所得
  調件明細表1份在卷可稽，平均每月所得26,063元，非無工作
  能力及生活資力，自無由聲請人為其支付生活費用之必要，且
  高玉桂應與聲請人共同支付子女扶養費用。從而，聲請人支出
  三餐以9,750元為必要〔每人每餐以50元計算，聲請人之子何
  俋進、何俋霆午餐費另詳後述。計算式：4,500＋（50×2×30
  ×2）÷2＋（4,500÷2）＝9,750）。2.聲請人支出電費800元
  、水費982元、家用電話費平均558元、行動電話費平均900元
  、瓦斯費1,500元，係包括聲請人、何豊吉、何陳寬、高玉桂
  、子女3人之費用一同居住住處之費用，然並無由聲請人支付
  何豊吉、何陳寬、高玉桂費用之必要，已如前述，且高玉桂應
  與聲請人共同負擔家庭生活費用，並審酌一般人最低生活所需
  ，聲請人每月以負擔電費400元、水費300元、電話費300元、
  瓦斯費400元為必要。3.聲請人主張其支付交通費3,000元係包
  括聲請人、高玉桂、何陳寬騎機車之油資（見本院97年7月25
  日調查筆錄）。然無由聲請人支付高玉桂、何陳寬費用之必要
  ，已如前述，又聲請人部分之油資係自嘉義縣民雄騎乘機車至
  嘉義上班，為聲請所自陳，應以每月500元為適當。4.聲請人
  之子何俋霆及何俋進午餐費及課輔費4,000元，業據其提出收
  費袋為證，且尚屬合理，惟應由聲請人與高玉桂共同負擔，是
  聲請人此部分負擔以2,000元為必要。5.聲請人每月勞保費已
  自薪資中扣除，是以聲請人薪資扣除必要支出者，自無再臚列
  扣除之必要。6.聲請人父母及子女人壽保險等保險費平均6,11
  8元，然於聲請人負債而無法清償之情形，此保險費之支出既
  非為維持生存之必要費用，難認屬聲請人之必要支出，應予刪
  除。7.聲請人主張支出何湘怡平均醫療費716元、何俋進平均
  醫療費1,048元、何俋霆平均醫療費566元，經以其提出之收據
  金額，再以2年期間平均計算，每月平均支出何湘怡醫療費384
  元、何俋進醫療費524元、何俋霆醫療費283元，由聲請人與高
  玉桂共同負擔，聲請人此部分支出以600元為必要。8.綜上，
  聲請人所主張之支出，約以14,250元為必要（計算式：9,750
  ＋400＋300＋300＋400＋500＋2,000＋600＝14,250）。
(四)聲請人每月收入縱以前述96年度每月所得43,396元計算，扣除
  上開必要費用，尚餘29,146元，顯然足以清償支付每月應繳協
  議書約定款項32,297元，是聲請人主張其有不可歸責於己之事
  由，致履行前揭協商之清償方案顯有重大困難乙節，應屬可採
  。此外，本件又查無債務人有消費者債務清理條例第6條第3項
  、第8條或第46條各款所定駁回更生聲請之事由存在，則債務
  人聲請更生，與法尚無不符，應予准許，並依首開規定命司法
  事務官進行本件更生程序。另本件更生聲請業經准許，聲請人
  前聲請保全處分，已無必要。爰裁定如主文。
中    華    民    國    97    年    11    月    25    日
                  民事第二庭    法  官  蘇雅慧
上為正本係照原本作成
本件不得抗告
本裁定已於97年11月25日下午2時公告。
中    華    民    國    97    年    11    月    25    日
                                書記官  劉昀匊


司法院資訊處製作；財團法人民間司法改革基金會備份。
